臺灣臺中地方法院民事簡易判決
111年度豐簡字第753號
原      告  魏義庭  
被      告  陳妙姬  

上列原告因被告妨害名譽案件（刑事案號：本院111年度易字第5
42號），提起刑事附帶民事訴訟（原案號：本院111年度附民字
第429號），經刑事庭裁定移送前來，本院於民國111年11月29日
言詞辯論終結，判決如下：
    主      文
一、被告應給付原告新臺幣5,000元，及自民國111年4月9日起至
    清償日止，按週年利率百分之5計算之利息。
二、原告其餘之訴駁回。
三、本判決第一項得假執行。但被告如以新臺幣5,000元為原告
    預供擔保後，得免為假執行。
    事實及理由
壹、原告起訴主張：兩造為鄰居關係，惟長期不睦。被告於民國
    110年10月1日18時20分許，在臺中市○○區○○路0段000巷00號
    前之巷道，於臺中市政府建設局人員執行移除障礙物作業之
    際，因不滿原告在旁錄影存證，竟基於公然侮辱犯意，在上
    開不特定多數人得以共見共聞之馬路上，對原告辱罵「幹你
    娘」（台語）等語，足以貶損原告之人格及社會評價，侵害
    原告之名譽權，並致原告受有相當之精神上痛苦。爰依侵權
    行為之法律關係，請求被告賠償其所受精神上損失新臺幣（
    下同）250,000元。並聲明：㈠被告應給付原告250,000元，
    及自起訴狀繕本送達翌日起至清償日止，按週年利率5％計算
    之利息。㈡願供擔保，請准宣告假執行。
貳、被告答辯則以：被告不爭執確有以上開不雅言語辱罵原告，
    然斯時建設局人員係於距離被告家大門西側農巷道後面約20
    0公尺處進行道路障礙物拆除作業，原告利用被告先生與建
    設局人員在拆除作業現場之際，竟夥同胞兄魏定源至被告住
    處敞開之大門ロ前叫囂，並往被告住處內部拍攝錄影。被告
    見狀後喝止，然原告竟出言挑釁被告，並將手機近距離朝被
    告臉部拍攝。因原告當時已打到被告頭部，被告之子亦剛好
    從旁拉住被告，被告以為自己遭到攻擊，驚嚇中始口出不雅
    言語，事後已接受刑事處罰。然案發當時原告所為，顯係故
    意要激怒被告，藉機對被告提出告訴，應屬故意招致危難之
    權利濫用行為，無從以此認定原告確有因被告上開言語而致
    名譽受損。並聲明：㈠原告之訴駁回。㈡如受不利判決，願供
    擔保，請准免為假執行。
參、本院之判斷：
一、按因故意或過失，不法侵害他人之權利者，負損害賠償責任
    ；不法侵害他人之身體、健康、名譽、自由、信用、隱私、
    貞操，或不法侵害其他人格法益而情節重大者，被害人雖非
    財產上之損害，亦得請求賠償相當之金額。民法第184 條第
    1項前段、第195條第1項前段分別定有明文。再按民法上名
    譽權有無受損害，應以社會上對個人評價是否貶損作為判斷
    之依據，苟其行為足以使他人在社會上之評價受到貶損，不
    論其為故意或過失，均可構成侵權行為，其行為不以廣佈於
    社會為必要，僅使第三人知悉其事，亦足當之（最高法院90
    年台上字第646 號判例意旨參照）。是行為人以粗鄙之文字
    向特定之人辱罵，倘足使不特定人或多數人得以共見共聞，
    而其文字意義又足以減損該特定人之名譽者，自屬侵權行為
    。
二、原告主張被告有於上開時間、地點，對原告辱罵「幹你娘」
    等情，業經本院依職權調閱本院111年度易字第542號刑事卷
    宗核閱無訛，且為被告所不爭執（見本院豐簡卷第94頁），
    堪信為真。被告雖主張案發當時其係在站在自家門口私人土
    地上，並非站在馬路上，當時路上並無他人等語。然依被告
    自身所述，其住家大門敞開，而道路為開放式公共空間，隨
    時可能有不特定人或多數人經過，更況現場除兩造外，至少
    尚有被告之子、原告胞兄等他人在場。是無論被告實際站立
    地點為私人土地或馬路上，均屬不特定人或多數人得共聞共
    見之場所。又被告所為上開言語，衡諸一般社會大眾之理解
    ，當屬粗俗不雅且含有貶抑意涵之言詞，被告以前詞辱罵原
    告，客觀上即足以使原告在社會上之評價受到貶損。原告主
    張被告所為不法侵害原告之名譽權，並因此造成原告精神上
    受有痛苦，自屬可採。從而，原告依上開規定，請求被告賠
    償其所受精神上損害，即有理由。
三、被告雖抗辯係因原告不斷挑釁，被告方為上開言詞等情。然
    原告縱先有致被告心生不悅之行為，亦僅係肇致被告侵害行
    為之動機，無從認屬原告自招危難之行為。被告以上開言詞
    辱罵原告，即已該當侵害原告名譽權之要件，詳如前述。是
    被告此部分抗辯，亦不足採。至於兩造其餘所提出其等各自
    過往之糾紛，均無礙於本案前開認定，僅此敘明。
四、按慰撫金之賠償須以人格權遭遇侵害，使精神上受有痛苦為
    必要，其核給之標準固與財產上損害之計算不同，然非不可
    斟酌雙方身分資力與加害程度，及其他各種情形核定相當之
    數額（最高法院51年台上字第223號判例意旨參照）。亦即
    非財產上損害賠償，應以實際加害之情形、加害之程度、被
    害人所受精神上痛苦之程度、賠償權利人之身分、地位、經
    濟能力綜合判斷之。本院經參酌兩造自陳之學經歷、收入狀
    況，並依職權調閱兩造稅務電子閘門資料查詢表（為維護兩
    造之隱私、個資，爰不就其詳予敘述，請參見卷附上開查詢
    表及兩造於本院審理中所述，見本院豐簡卷第95頁及證物袋
    內），審酌本件發生衝突之過程、被告辱罵原告之地點，對
    原告名譽之影響及原告所受精神上痛苦之程度等一切情狀，
    認原告得請求之精神慰撫金應以5,000元為相當。原告逾此
    範圍之請求，應予駁回。
五、本件起訴狀繕本於111年4月8日送達被告，有送達證書在卷
    可憑（見本院附民卷第11頁），則原告請求被告給付自收受
    起訴狀繕本送達翌日起即111年4月9日起至清償日止，按週
    年利率5％計算之遲延利息，核與民法第229條第1項、第2項
    、第233條第1項、第203條之規定相符，應予准許。 　
肆、綜上所述，原告依侵權行為之法律關係，請求被告給付5,00
    0元，及自111年4月9日至清償日止，按週年利率5％計算之利
    息，為有理由，應予准許。其逾此部分請求，則屬無據，爰
    予駁回。　
伍、本判決第一項原告勝訴部分係依民事訴訟法第427條第1項規
    定適用簡易訴訟程序，所為被告敗訴判決，應適用民事訴訟
    法第389條第1項第3款之規定，依職權宣告假執行。原告陳
    明願供擔保請准宣告假執行，不過為促使本院依職權為假執
    行之宣告，毋庸另為駁回之諭知。又被告陳明如受不利判決
    ，願供擔保請准免為假執行，核無不合，爰酌定相當擔保金
    額後准許之。
陸、本件事證已臻明確，兩造其餘攻擊防禦方法及所舉證據，經
    審酌結果，與本件判決結論均無影響，爰不一一論述，附此
    敘明。
柒、本件原告係於刑事訴訟程序提起附帶民事訴訟，經本院刑事
    庭裁定移送而來，依刑事訴訟法第504條第2項之規定，免納
    裁判費；本件審理過程中兩造並未支出其他訴訟費用，無庸
    諭知訴訟費用之負擔，併予敘明。
中　　華　　民　　國　　111 　年　　12　　月　　14　　日
                      臺灣臺中地方法院豐原簡易庭
                                  法　官　段奇琬
以上正本係照原本作成。
如不服本判決，應於送達後20日內，向本院提出上訴狀並表明上
訴理由，如於本判決宣示後送達前提起上訴者，應於判決送達後
20日內補提上訴理由書（須附繕本）。如委任律師提起上訴者，
應一併繳納上訴審裁判費。
中　　華　　民　　國　　111 　年　　12　　月　　14　　日
                                  書記官　王政偉